福建金門地方法院刑事判決　　　　　　　　99年度訴字第54號
公　訴　人　福建金門地方法院檢察署檢察官
被　　　告　黃君豪
指定辯護人　李志澄律師
　　　　　　林國明律師
上列被告因偽造有價證券案件，經檢察官提起公訴（99年度偵字
第480號），本院判決如下：
    主  文
黃君豪犯偽造有價證券罪，處有期徒刑壹年捌月，偽造如附表編
號一支票沒收之；又犯偽造有價證券罪，處有期徒刑壹年捌月；
又犯偽造有價證券罪，處有期徒刑壹年捌月，偽造如附表編號三
支票均沒收之；又犯偽造有價證券罪，處有期徒刑壹年捌月，偽
造如附表編號四支票均沒收之。應執行有期徒刑年貳月，偽造
如附表編號一、三、四支票均沒收之。
    事  實
一、黃君豪因沈溺賭博，屢次賭輸，為求翻本，竟意圖供行使之
    用，分別於附表竊取日期欄所示時間，在其位於金門縣伯玉
    路1段283號家中其母許秀慧房間抽屜內，竊取許秀慧所有附
    表支票票號欄所示6張支票（涉犯竊盜罪部分未據許秀慧告
    訴），未經許秀慧同意，於附表偽造日期所示時間，擅自在
    支票上填載發票日及金額後，於發票人欄盜蓋自同前許秀慧
    房間抽屜內拿取之許秀慧印章，蓋用完成後將印章置回前開
    抽屜，並先後以附表所示支票持向王志宏、李其洪、蔡宗霖
    、真實姓名年籍不詳綽號「阿培」之成年男子借款，以為擔
    保，而行使之（王志宏、蔡宗霖部分係交由李其洪轉交）。
    嗣因王志宏於民國99年6月底前往金門信用合作社提示附表
    編號2支票，遭合作社人員告知支票發票人欄之印文與合作
    社留存印鑑不符，無法兌現，並因票載發票日尚未屆至，未
    作成退票紀錄即返還予王志宏，王志宏轉告李其洪，李其洪
    再將支票交還黃君豪要求換票，黃君豪允諾而收下支票，嗣
    即將支票燒燬，並從此避不見面，李其洪憤而向警方提出告
    訴，始悉上情。
二、案經李其洪訴由金門縣警察局移送福建金門地方法院檢察署
    檢察官偵查起訴。
    理  由
一、以下所引證據，檢察官、被告黃君豪及其指定辯護人，對於
    被告以外之人於審判外之言詞及書面陳述，均表示無意見，
    同意作為證據（本院卷第25至26頁），且本院審酌該言詞陳
    述或書面陳述作成時，並無違法或不當之狀況，依刑事訴訟
    法第159條之5第1項規定，均有證據能力，合先敘明。
二、上開事實，迭據被告於警詢、檢察官訊問及本院審理時坦承
    不諱（警卷第2至4頁、偵卷第12至13、23頁、本院卷第73
    頁），核與告訴人李其洪於警詢中之供述、檢察官訊問時之
    證述（警卷第5至7頁、偵卷第10至11頁）、證人許秀慧警詢
    中之供述及偵審中之證言均大致相符（警卷第10至11頁、偵
    卷第11至12、23頁、本院卷第74至78頁），且有支票影本3
    張、金門縣信用合作社99年9月2日金信業字第0990000358號
    函、警製受理刑事案件報案三聯單1紙、臺灣票據交換所100
    年1月11日台票總字第1000000091號函在卷可稽（警卷第8、
    14至16頁、本院卷第44頁）。本院並當庭勘驗許秀慧支票簿
    ，確認該支票簿票號由AG0000000開始至AG0000000號止，其
    中票號AG0000000至AG0000000號支票業已遭人從票根處整張
    撕去，惟仍留下些許殘餘票根部分（本院卷第77至78頁），
    核與被告自白因怕被發覺，所以才從支票簿後面開始撕起，
    且從票根處整張撕下來簽發，曾經從兩張支票中間撕一張簽
    發（從後面開始撕去支票，但票號AG0000000號支票偽造日
    期較票號AG0000000號支票為早）等情相吻合。辯護人雖以
    被告被訴偽造附表編號4支票部分，除被告自白外，公訴人
    並未提出任何補強證據；且卷內並無如附表編號4支票，如
    附表編號2支票則已遭被告燒燬，即無證據證明前開支票均
    已經被告填具所有必要記載事項而成立偽造有價證券犯行，
    依最高法院30年上字第816號、40年台上字第86號、76年台
    上字第4986號判例及76年度台上字第6637號、89年度台上字
    第3717號、99年度台上字第5175號判決，自應就被告此部分
    被訴犯罪事實為無罪之諭知等語。惟附表編號4之支票，除
    據被告自白偽造之事實外，業經許秀慧到庭證稱被告未經其
    同意偽造含附表編號4共6張支票（本院卷第75、76頁），並
    經本院當庭勘驗許秀慧支票簿，確認該2張空白支票連同票
    根被撕去，核與被告自白相符；又卷內雖無如附表編號2、4
    支票正本或影本，惟被告持以向王志宏、「阿培」借款，若
    非一切票據必要記載事項即發票日、票面金額等皆已完備，
    王志宏、「阿培」當無接受並交付借款金額之理；而支票非
    被告所有，被告僅偽造以供一時週轉現金，企求賭博翻本之
    用，期待翻本後可順利還款取回支票，許秀慧即不致發現支
    票遭偽造，是以被告並無可能將支票發票日欄留白，而甘冒
    王志宏等人於取得支票後隨時自行填載發票日前往提示票據
    之風險；亦無將票面金額欄留白，而任令王志宏等人填載金
    額之理，參照另3張支票均填載完備，亦可印證。足認被告
    將如附表2、4票據交付王志宏、「阿培」以行使時，該3張
    支票上之必要記載事項均已經被告填具完備，辯護人前開辯
    護意旨即無可採。本件事證明確，被告如附表各次偽造有價
    證券犯行，堪以認定，應依法論科。
三、查被告黃君豪在將如附表6張偽造支票交予王志宏、李其洪
    、蔡宗霖、「阿培」等人用以擔保借款時，已就系爭偽造支
    票6紙內容主張係具有票面價值之流通性證券，顯已該當於
    刑法上行使偽造有價證券，無待王志宏等人向金融機構提示
    系爭偽造支票，始謂行使偽造有價證券。核被告所為，係犯
    刑法第201條第1項之意圖供行使之用而偽造有價證券罪。至
    被告於如附表所示支票發票人欄位盜用許秀慧印章之行為，
    均為偽造各該有價證券之部分行為，應各被偽造有價證券之
    全部行為所吸收。如附表編號3票號AG0000000號、AG000000
    0號支票，被告係以單一決意竊取後，於同時地即99年6月1
    日將票號AG0000000號支票填載完畢，並接續將AG0000000號
    支票除發票日外其他必要記載事項填載完畢，發票日於99年
    6月3日填寫完成，應認被告偽造票號AG0000000、AG0000000
    號支票仍屬同一行為，僅犯罪行為完成日係填寫票號
    AG0000000號支票發票日之99年6月3日。被告在同一地點，
    於密切接近之時間，接續偽造如附表編號4所示之支票2紙，
    侵害同一之法益，且各行為之獨立性亦極為薄弱，依一般社
    會健全觀念，在時間差距上，難以強行分開，應視為數個舉
    動之接續施行，合為包括之一行為予以評價，應認屬接續犯
    之一罪。又被告偽造附表所示支票持以行使，其行使偽造有
    價證券之輕度行為應為偽造有價證券之重度行為所吸收，均
    不另論罪。被告所犯各次如附表編號1至4意圖供行使之用而
    偽造有價證券罪，犯意各別，行為互殊，應分論併罰。被告
    行為時甫滿24歲，年輕識淺、思慮不周，一時失慮，冒用其
    母許秀慧之名義偽造如附表所示支票，致罹法定刑為最輕本
    刑3年以上有期徒刑之重典，犯後始終坦承犯行，顯有悔意
    ，而其母業於本院審理時表示並未因此受有損失，願意原諒
    被告，希望給予被告機會工作償還債務等語（本院卷第77至
    78頁），堪認縱處以最低刑度，仍屬情輕法重，觀其之犯罪
    情況，依一般之客觀情形，尚堪憫恕，爰就附表所示各次偽
    造有價證券犯行，依刑法第59條之規定，分別酌量減輕其刑
    。爰審酌被告正值青壯，沈溺賭博，自述退伍後迄今無正當
    職業，擅自竊取並偽造其母如附表所示支票，以供向附表所
    示王志宏等人借款擔保使用，惟其母業已表示宥恕之意，且
    被告犯後始終坦承犯行，顯有悔意，其年紀尚輕，人生仍有
    無限機會待其開創，略予薄懲應已足收教化、儆戒之效用，
    尚不宜處以過重刑度等一切情狀，量處如主文所示之刑，並
    定其應執行刑。如附表編號1、3、4被告偽造之支票，雖未
    扣案，惟依卷內現有一切事證無法證明該些支票業已滅失，
    自應依刑法第205條沒收；另如附表編號2支票，業據被告於
    警詢中表示已遭其燒燬而不復存在（警卷第3頁），爰不為
    沒收之諭知。至被告偽造附表所示支票借得款項，經被告於
    檢察官訊問時表示業已充作賭資花用殆盡（偵卷第13、23
    頁），應由被告本案刑之執行完畢後，以工作所得償還，亦
    不諭知沒收。
據上論斷，應依刑事訴訟法第299條第1項前段，刑法第201條第1
項、第205條、第51條第5款、第59條，刑法施行法第1條之1第1
項、第2項前段，判決如主文。
本案經檢察官張漢森到庭執行職務
中    華    民    國    100    年    3    月    16    日
                     刑事庭審判長  法  官  康樹正
                                   法  官  范坤棠
                                   法  官  許嘉容
以上正本證明與原本無異。
如不服本判決，應於判決送達後10日內向本院提出上訴書狀。
                                   書記官  徐佩鈴
中    華    民    國   100    年    3     月    16    日
附錄本案論罪科刑法條：
中華民國刑法第201條
意圖供行使之用，而偽造、變造公債票、公司股票或其他有價證
券者，處3 年以上 10 年以下有期徒刑，得併科 3 千元以下罰
金。
行使偽造、變造之公債票、公司股票或其他有價證券，或意圖供
行使之用，而收集或交付於人者，處 1 年以上 7 年以下有期徒
刑，得併科 3 千元以下罰金。
附表：
┌─┬─────┬─────┬──────┬──────┬─────┬──────┬─────┬────┬────────┐
│編│ 竊取日期 │ 支票票號 │ 偽造日期   │填載發票日  │ 填載金額 │  行使時間  │ 行使地點 │行使對象│    借  款      │
│號│          │          │            │            │（新臺幣）│            │          │        │                │
├─┼─────┼─────┼──────┼──────┼─────┼──────┼─────┼────┼────────┤
│1 │99年5月3日│AG0000000 │99年5月4日  │99年7月4日  │  20萬元  │ 99年5月4日 │金門縣議會│王志宏  │借款20萬元，扣除│
│  │下午5時許 │          │            │            │          │ 下午4時許  │對面王志宏│        │每10萬元1個月   │
│  │          │          │            │            │          │            │住處      │        │3000元利息，2個 │
│  │          │          │            │            │          │            │          │        │月共12000元，實 │
│  │          │          │            │            │          │            │          │        │拿188000元      │
│  │          │          │            │            │          │            │          │        │                │
│  │          │          │            │            │          │            │          │        │                │
│  │          │          │            │            │          │            │          │        │                │
│  │          │          │            │            │          │            │          │        │                │
├─┼─────┼─────┼──────┼──────┼─────┼──────┼─────┼────┼────────┤
│2 │99年5月7日│AG0000000 │99年5月10日 │99年7月12日 │  10萬元  │99年5月10日 │同上      │王志宏  │借款10萬元，扣除│
│  │下午6時許 │          │            │            │          │晚間7時許   │          │        │每10萬元1個月   │
│  │          │          │            │            │          │            │          │        │3000元利息，2個 │
│  │          │          │            │            │          │            │          │        │月共6000元，實拿│
│  │          │          │            │            │          │            │          │        │94000元         │
│  │          │          │            │            │          │            │          │        │                │
│  │          │          │            │            │          │            │          │        │                │
│  │          │          │            │            │          │            │          │        │                │
│  │          │          │            │            │          │            │          │        │                │
├─┼─────┴─────┼──────┼──────┼─────┼──────┼─────┼────┼────────┤
│3 │99年6月1日│AG0000000 │99年6月1日  │99年7月21日 │  20萬元  │99年6月中旬 │金城鎮北  │李其洪  │借款20萬元，扣除│
│  │下午4時許 │          │            │            │          │某日晚間10時│門「天羅  │        │每10萬元1個月   │
│  │          │          │            │            │          │許          │地網」網  │        │3000元利息，1個 │
│  │          │          │            │            │          │            │咖前車上  │        │月共6000元，實拿│
│  │          │          │            │            │          │            │          │        │194000元        │
│  │          │          │            │            │          │            │          │        │                │
│  │          │          │            │            │          │            │          │        │                │
│  │          │          │            │            │          │            │          │        │                │
│  │          │          │            │            │          │            │          │        │                │
│  │          ├─────┼──────┼──────┼─────┼──────┼─────┼────┼────────┤
│  │          │AG0000000 │99年6月1日填│99年8月3日  │  20萬元  │99年6月3日晚│金寧鄉帝  │蔡宗霖  │借款20萬元，扣除│
│  │          │          │載除發票日外│            │          │間8時許     │王KTV     │        │每10萬元1個月   │
│  │          │          │所有必要記載│            │          │            │          │        │3000元利息，2個 │
│  │          │          │事項，99年6 │            │          │            │          │        │月共12000元，實 │
│  │          │          │月3日填寫發 │            │          │            │          │        │拿188000元      │
│  │          │          │票日        │            │          │            │          │        │                │
│  │          │          │            │            │          │            │          │        │                │
├─┼─────┼─────┼──────┼──────┼─────┼──────┼─────┼────┼────────┤
│4 │99年6月中 │AG0000000 │99年6月中   │不詳        │  30萬元  │99年6月中旬 │山外漁村  │「阿培」│借款30萬元，扣除│
│  │旬某日下  │          │旬某日下    │            │          │某日下午5時 │某處「阿  │        │1個月3分利息，實│
│  │午4時許   │          │午4時許     │            │          │許          │培」住處  │        │拿291,000元     │
│  │          │          │            │            │          │            │          │        │                │
│  │          │          │            │            │          │            │          │        │                │
│  │          ├─────┼──────┼──────┼─────┼──────┼─────┼────┼────────┤
│  │          │AG0000000 │同上        │不詳        │  15萬元  │行使票號    │金門陶瓷廠│同上    │借款15萬元，扣除│
│  │          │          │            │            │          │AG0000000支 │附近7-11便│        │1個月3分利息，實│
│  │          │          │            │            │          │票後約3、4日│利商店    │        │拿145,500元     │
│  │          │          │            │            │          │下午5時許   │          │        │                │
└─┴─────┴─────┴──────┴──────┴─────┴──────┴─────┴────┴────────┘